---
title: "2-12강 상관관계와 상관분석"
author: "BBJ"
date: "2022-08-11"
output: html_document
---

```{r setup, include=FALSE}
knitr::opts_chunk$set(echo = TRUE)
```

## 2-12강 상관관계와 상관분석
▪ 상관분석: correlation analysis
  • 두 사건 간의 연관성을 분석하고자 할 때
    - 기업의 연구개발 투자와 신제품 출시 비율 간의 관계
    - 한 나라의 일인당 GDP와 국민의 기대수명 간의 관계
    - 어떤 제품의 광고비와 그 제품의 매출액 간의 관계
  • 상관: correlation
    - 두 사건 , 즉 두 변수 간의 선형적 관계
    - 이때 두 변수는 일반적으로 연속형 변수
```{r}
# MASS 패키지의 cats 데이터셋으로 상관분석 수행
library(MASS)
str(cats)

# • 고양이의 몸무게와 심장무게 간의 대략적인 관계를 산점도(scatter plot)로 확인
plot(cats$Hwt ~ cats$Bwt, main="Body Weight and Heart Weight of Cats", col="forestgreen", pch=19, xlab="Body Weight (kg)", ylab="Heart Weight (g)")
```

# ▪ 상관계수: correlation coefficient
  • 산점도로는 변수 간의 관계 패턴을 쉽게 이해할 수 있지만, 
    - 선형관계의 강도를 객관적으로 파악할 수 없음
  
  • 상관계수:
    - 음의 상관관계: 상관계수가 –일 때
    - 양의 상관관계: 상관계수가 +일 때
    - -1에서 +1 사이의 값을 가지며
    - 0에 가까울수록 두 변수 간의 선형관계가 없음을 의미

  ▪ 상관계수의 종류
    • 피어슨 상관계수: Pearson’s correlation
      - 상관 분석에서 기본적으로 사용하는 상관계수
      - 정규성의 가정을 필요로 함
    
    • 스피어만 상관계수: Spearman’s correlation
      - 변수값 대신 순위로 바꿔서 사용하는 상관계수
      - 순위(rank) 데이터를 바탕으로 계산하므로 이상점에 덜 민감
    
    • 켄달 상관계수: Kendall’s correlation
      - 두 변수들 간의 순위를 비교하여 계산하는 상관계수
      - 샘플 사이즈가 작거나 데이터의 동률이 많을 때 유용함
```{r}
# • 고양이의 몸무게와 심장무게 간의 상관계수 계산
cor(cats$Bwt, cats$Hwt)
with(cats, cor(Bwt, Hwt))
cor(cats$Bwt, cats$Hwt, method="pearson")

cor(cats$Bwt, cats$Hwt, method="spearman")

cor(cats$Bwt, cats$Hwt, method="kendall")
```

```{r}
# • 상관계수에 대한 유의성 검증: 모집단에서의 상관계수가 0이라는 귀무가설 검정
with(cats, cor.test(Bwt, Hwt))
with(cats, cor.test(Bwt, Hwt, alternative="greater", conf.level=0.99))
with(cats, cor.test(~ Bwt + Hwt))
```


```{r}
# • 포뮬러 형식을 이용: 암컷 고양이에 대해서만 상관계수의 유의성 검정
cor.test(~ Bwt + Hwt, data=cats)
cor.test(~ Bwt + Hwt, data=cats, subset=(Sex=="F"))
```

# • 데이터셋에 세 개 이상의 벡터가 있을 경우: iris 데이터셋으로 상관계수 행렬 생성
```{r}
str(iris)
cor(iris[, -5])

iris.cor <- cor(iris[, -5])
class(iris.cor)
  
str(iris.cor)

iris.cor["Petal.Width", "Petal.Length"]
```

```{r}
# • 세 개 이상의 변수 간의 상관계수 유의성 검정: psych 패키지의 corr.test() 함수 이용
library(psych)
corr.test(iris[, -5])
```

```{r}
# • 상관계수의 95% 신뢰구간 출력: print() 함수 이용
print(corr.test(iris[, -5]), short=FALSE)
```

```{r}
# • state.x77 데이터셋의 변수 간 상관관계와 산점도 행렬 그래프
old.op <- options(digits=2)
cor(state.x77)
options(old.op)

library(psych)
pairs.panels(state.x77, 
main="Correlation Plot of US States Data",
bg="red", 
pch=21, 
hist.col="gold")

# install.packages('corrgram')
library(corrgram)
corrgram(state.x77, 
main="Corrgram of US States Data",
order=TRUE, 
lower.panel=panel.shade, 
upper.panel=panel.pie, 
text.panel=panel.txt)

library(corrgram)
cols <- colorRampPalette(c("darkgoldenrod4", "burlywood1", "darkkhaki", "darkgreen"))
corrgram(state.x77, 
main="Corrgram of US States Data",
order=FALSE, 
col.regions=cols,
lower.panel=panel.pie, 
upper.panel=panel.conf, 
text.panel=panel.txt)
```
# *Correlation does not imply causation!*

## ▪ 편상관관계: partial correlation 
  • 두 변수 간의 관계를 분석할 때는 다른 변수의 영향을 주의 깊게 살펴봐야 함
    - 직장인의 연봉과 혈압 간의 관계: 양의 상관관계가 존재
    - 제 3의 변수는 나이:
    - 연봉과 혈압간의 관계를 분석하기 위해서는 나이 변수를 통제해야 함
  • 편상관계수: partial correlation coefficient
    - 두 변수 간의 순수한 상관관계를 파악하기 위한 지표
```{r}
# • mtcars 데이터셋을 이용한 편상관분석
colnames(mtcars)
mtcars2 <- mtcars[, c("mpg", "cyl", "hp", "wt")]
cor(mtcars2)

# • 실린더 개수와 무게의 영향을 통제한 연비와 마력 간의 편상관계수 구하기
cor(mtcars2[, c(1, 3)])

# install.packages('ggm')
library(ggm)
pcor(c("mpg", "hp", "cyl", "wt"), cov(mtcars2))
pcor(c(1, 3, 2, 4), cov(mtcars2))

# • 편상관계수에 대한 유의성 검정
pcor.test(pcor(c(1, 3, 2, 4), cov(mtcars2)), q=2, n=nrow(mtcars2))

# install.packages('ppcor')
library(ppcor)
pcor(mtcars2)
```
    
## ▪ 편상관계수를 이용한 숨겨진 관계 찾기
  • 변수 A와 변수 B 간에 기대되는 상관관계가 나타나지 않으면
    - 변수 A는 다른 변수 C와 양의 상관관계를 갖고
    - 동시에 변수 C가 변수 B와 음의 상관관계를 갖고 있을 수 있음
  
  • 예) 와인냉장고에 대한 ‘구매필요성’과 ‘구매의향’ 간에 상관관계가 거의 없다.
  - 숨은 변수: ‘소득’을 고려하면
   • 소득과 구매필요성 간에는 음의 상관관계
    • 소득과 구매의향 간에는 양의 상관관계
    
  - 편상관분석을 이용하여 소득의 영향을 통제하면 상관관계를 확인할 수 있음











