---
title: "2-14장 회귀분석 유형"
author: "BBJ"
date: "2022-08-12"
output: html_document
---

```{r setup, include=FALSE}
knitr::opts_chunk$set(echo = TRUE)
```

## R 2-14장 회귀분석의 유형

## 선형회귀의 유형:
  • 단순 선형회귀: simple(univariate) linear regression
    - 한 개의 독립변수와 종속변수 간의 단순한(일차) 선형 관계
    
  • 다중 선형회귀: multiple(multivariate) linear regression
    - 두 개 이상의 독립변수와 종속변수 간의 선형 관계
    
  • 다항 선형회귀: polynomial linear regression
    - 종속변수와 한 개의 독립변수의 다항식으로 구성된 비선형 관계

## ▪ lm() 함수와 formula:
  • lm(formula, data):
    - formula: 종속변수와 독립변수 간의 관계를 설명하는 형식
    - data: formula를 적용할 데이터 객체
      - 종속변수 ~ 독립변수1 + 독립변수2 + 독립변수3

▪ Prestige 데이터셋
  • 캐나다의 인구조사 데이터(1971년): 변수 6개, 관측값 102개
    - education: 재직자의 평균 교육기간 (years)
    - income: 재직자의 평균 소득 (dollars)
    - women: 여성 재직자의 비율
    - prestige: 직업에 대한 명성 점수 (1960년대 중반에 실시된 사회 조사 결과)
    - census: 캐나다의 직업 코드
    - type: 직업 분류: bc: blue color, prof: professional, wc: white color
```{r}
# install.packages('Prestige')
library(car)
data(Prestige)
df <- Prestige
str(df)

table(df$type)
barplot(table(df$type))

hist(df$income, breaks = 20)

# 샤피로 테스트
shapiro.test(df$income)
# W = 0.81505, p-value = 5.634e-10 => 정규분포와는 무관한 분포이다.

# hist 그래프를 보고 정규분포에 가까워보이는 것을 샤피로 테스트로 확인
hist(df$prestige, col = rainbow(1), breaks = 20)
shapiro.test(df$prestige)

plot(df[, -(5:6)], pch = 19, col = 'steelblue')
lm(income ~ education, data = df)
cor(df[, -(5:6)])

model <- lm(income ~ education, data = df)
summary(model)
# education과 prestige는 서로 영향을 받음. 그래서 이 영향을 반영하기 위해 패널티를 줘야함?

plot(income ~ education, data = df, col = 'skyblue', pch =19)
abline(model, col = 'red', lwd = 2)
```

## ▪ 단순 선형회귀: simple linear regression
  • 교육기간과 평균소득 간에는 선형 관계가 있을까?
  - 종속변수: 평균소득(income)
  - 독립변수: 교육기간(education)
```{r}
cor(income ~ education,)
plot(income ~ education, data = df, pch = 19, col = 'blue')
model <- lm(income ~ education, data = df)
abline(model, col = 'pink', lwd = 2)
```


























