---
title: "케글 대출고객 분석"
author: "BBJ"
date: "2022-08-08"
output: html_document
---
대출상환 상태와 각 요소들이 관계가 있는가?
대출금과 상환기간은 어느정도 영향이 있다. 나이의 경우
대출금, 최종학력에 따라 대출 상환 성공 가능성에 영향이 있다.
여성보다 남성이 월등히 많이 대출을 실행하지만, 상환의 성패와는 연결지을 수 없다.

```{r include=F}
knitr::opts_chunk$set(warning = F)
knitr::opts_chunk$set(message = F)
```

#### 대출고객 분석 파일 데이터프레임으로 불러오기
```{r}
loanDF <- read.csv('./Loan payments data.csv', header = T)
# View(loanDF)
tail(loanDF, 15)
str(loanDF[sample(1:nrow(loanDF),10),]) # 데이터프레임 랜덤으로 보여주기
# str(loanDF)
```

### 정보 및 컬럼들의 타입 확인
```{r}
summary(loanDF)
# Class :character를 factor로 바꾸라는데 안바꿔도 되긴하는데? 왜?
```

### 불필요한 변수 제거
```{r}
nrow(loanDF) # loanDF 몇 행인가?
length(unique(loanDF$Loan_ID)) # 500, 전부다 다른 유니크값
# loanDF <- loanDF %>% select(-Loan_ID)
# head(loanDF)
```

### 결측치 개수 및 분포 확인, 결측지 처리
  * loan_status : 대출 상환 유무
  * PAIDOFF : 상환 기간 내 채무 이행, COLLECTION : 채무 불이행(연체), COLLECTION_PAIDOFF : 대출금 상환 만기 후 상환 완료
  * paid_off time : 고객이 기간 내 상환한 날짜, past_due_days : 만기 후 지난 대출 기간
  * 채무 이행자(PAIDOFF)는 past_due_days가 없음.
  * 결측치를 통해 추정할 수 있는 상환 기간 내 채무 이행자  : 300명
  * 결측치 제거할 필요 없음.
```{r}
library(VIM) # # Missing values with VIM::aggr()
aggr(loanDF, numbers = T, prop = F)
# loanDF[!complete.cases(loanDF), ] # 결측치가 포함되지않은 정보만
head(loanDF[complete.cases(loanDF), ]) # 결측지가 포함된 정보만
sum(is.na(loanDF)) # 결측치 개수 확인
# loanDF$past_due_days <- ifelse(is.na(loanDF$past_due_days), mean(loanDF$past_due_days, na.rm = T), loanDF$past_due_days) # 결측치를 평균으로 채우기, 할 필요 없음.
```
# 대출금과 나이, 상환기간은 관계가 있는가?
  * Principal - terms : 양의 상관계수
    * 대출 상환 기관과 대출금은 연관성이 있다. 기관이 길수록 대출금은 오를 수 있음.
  * Principal - age : 약한 음의 상관계수
    * 나이와 대출하는 대출금의 영향은 낮음. 개인의 상황에 영향을 받을것으로 추정.
```{r}
library(ggplot2)
ggplot(data = loanDF, aes(x = terms, y = Principal)) + geom_jitter() # geom_point()
cor(loanDF$Principal, loanDF$terms) # 상관관계

ggplot(data = loanDF, aes(x = age, y = Principal)) + geom_jitter() # geom_jitter()는 흩뿌림.
cor(loanDF$Principal, loanDF$age)
```

# 채무 이행별 고객 수 분류
```{r}
levels(loanDF$loan_status)
table(loanDF$loan_status)
barplot(table(loanDF$loan_status), col = rainbow(3), main = '기간 내 대출금 상환을 한 고객과 그렇지 못한 고객은 각 몇 명인가?')
```

# 대출상환 상태에 따른 대출 대출금의 도수분포 확인
  * PAIDOFF, COLLECTION, COLLECTION_PAIDOFF와 Principal
  * PAIDOFF는 기간 내 채무 이행을 완료하였으므로 제외해보자
```{r}
# install.packages("dplyr") # Used for almost all data handling, %>% 사용
# group_by, summarise
library(dplyr)
loan_group <- loanDF %>%
  filter(loan_status %in% c("COLLECTION", "COLLECTION_PAIDOFF")) %>%
  group_by(loan_status, Principal) %>%
  summarise(count = n())
loan_group
```

# 그렇다면 고객들이 대출한 돈은 얼마인가?
## ***대출금이 많을 수록 기간 내에 갚지 못한다?***
```{r}
# ggplot으로 해보기
ggplot(data = loan_group, aes(x = Principal, y = count, fill = loan_status)) + geom_bar(stat = "identity", position = "dodge") + ggtitle('대출상환 상태에 따른 대출 대출금은 얼마인가?') +   theme(plot.title = element_text(family = "serif", face = "bold", hjust=0.5, size=18, color='black'))

# barplot으로 해보기
table(loanDF$loan_status, loanDF$Principal)
barplot(table(loanDF$loan_status, loanDF$Principal), col=rainbow(3), beside = T, main = '대출상환 상태에 따른 대출 대출금은 얼마인가?', xlab = 'Principal', ylab = 'count')
legend('topleft', legend = c('COLLECTION', 'COLLECTION_PAIDOFF', 'PAIDOFF'), fill = rainbow(3))
```

# 성별에 따른 대출 수
  * Principal과 Gender
```{r}
table(loanDF$Gender)
barplot(table(loanDF$Gender), col = rainbow(2))
```
  
# 대출상환 상태에 따른 성별의 도수분포 확인
```{r}
# mutate 변환하기
loan_gender <- loanDF %>% 
  group_by(loan_status, Gender) %>% 
  summarise(count = n()) %>% 
  mutate(percent = count / sum(count))
loan_gender
```

# 그렇다면 대출상환 상태에 따른 성별의 분포는 얼마인가?
  * 대출을 압도적으로 많이 한 성별은 남성
```{r}
# ggplot으로 해보기
ggplot(data = loan_gender, aes(x = Gender, y = count, fill = loan_status)) + geom_bar(stat = "identity", position = "dodge") + ggtitle('대출상환 상태에 따른 성별의 분포는 얼마인가?') + theme(plot.title = element_text(family = "serif", face = "bold", hjust=0.5, size=18, color='black'))

# barplot으로 해보기
table(loanDF$Gender, loanDF$loan_status)
barplot(table(loanDF$Gender, loanDF$loan_status), col = rainbow(2), beside = T, main = '성별에 따른 대출상환 상태는 어떠한가?')
legend('topleft', legend = c('female','male'), fill = rainbow(2))
```

# 대출상환 상태에 따른 최종 학력의 도수분포 확인
  * Bechalor : 석사, college : 대졸, High School or Below : 고졸 이하, Master or Above : 박사 이상
  * 고학력자(석사, 박사 이상)일수록 대출 건수가 적고, 상환 성공 가능성이 높음.
```{r}
# barplot으로 해보기
table(loanDF$loan_status, loanDF$education)
barplot(table(loanDF$loan_status, loanDF$education), col = rainbow(3), beside = T, main = '대출상환 상태에 따른 최종 학력은 어떠한가?')
legend('topleft', legend = c('COLLECTION', 'COLLECTION_PAIDOFF', 'PAIDOFF'), fill = rainbow(3))
```
```{r}
barplot(c(26/41, 87/133, 87/124), col = rainbow(3))
legend('topleft', legend = c('고졸 이하','대졸', '석박사 이상'), fill = rainbow(3))
# edu <- loanDF$education
# Bechalor <-loanDF[edu=='Bechalor', ]
# table(Bechalor$loan_status, Bechalor$education)
```

