---
title: "2장 R 통계분석 06 ~"
author: "BBJ"
date: "2022-08-10"
output: html_document
---

```{r setup, include=FALSE}
knitr::opts_chunk$set(echo = TRUE)
```

## 2-6장
## 스튜던트의 t-분포: Student’s t-distribution
  • 정규분포를 따르는 모집단으로부터 추출한 표본의 확률분포
   - • t-value는 t-분포를 따름
   - 종 모양의 형태를 가지면서 표본크기에 따라 종 모양이 달라짐
   - 상대적으로 정점이 낮고 양쪽 꼬리 부분이 더 두터우면서 퍼져 있는 모습
   - 표본크기가 작은 경우가 큰 경우보다 변동성이 더 큰 분포를 보임
   - 표본의 크기가 충분히 커지면 t-분포와 정규분포가 거의 유사함 
 
  ▪ 자유도: degree of freedom
    • 자유도: 모집단에 대한 정보를 주는 독립적인 자료의 개수
     - 크기가 𝑛인 표본에서 관측값의 자유도는 𝑛 − 1
    • t-분포의 자유도: 𝑑𝑓 = 𝑛 − 1
     - 표본의 크기 𝑛에 따라 t-분포의 분산(표준편차)이 달라짐
     - 표본의 크기가 충분히 크면(𝑛 ≥ 30)
       • t-분포의 분산이 정규분포의 분산과 거의 유사해짐(𝑛 ≈ 𝑛 − 1)
       
```{r}
v <- rt(n = 1000, df = 29)
hist(v, col = 'skyblue', breaks = 20, prob = T)

x <- seq(-4, 4, length = 200)
curve(dt(x, df = 29), -4, 4, add = T,
      col = 'tomato', lwd = 2, lty = 2)
# df : degree of freedom(자유도)
# lty : 점선 간격

curve(dnorm(x), -4, 4, add = T, col = 'violet', lwd = 5, lty = 4)

pt(q = 2.04523, df = 19)
pt(q = 2.756386, df = 29)

qt(p = 0.975, df = 29)
qt(p = 0.995, df = 29)

# • 구간추정:
# • 임의의 표본으로부터 산출된 표본평균과 표준오차 정보를 바탕으로
# • 95%의 신뢰도로 모집단평균이 포함되는 범위를 계산 가능
```

## MASS패키지의 cats 데이터셋을 이용한 일표본 평균검정
```{r}
library(MASS)
data(cats)
str(cats)
cat('-----------------')
table(cats$Sex)
cat('-----------------')
mean(cats$Bwt)
cat('-----------------')
tapply(cats$Bwt, INDEX = list(Sex = cats$Sex), mean)
cat('-----------------')
# 종속변수를 Bwt(심장무게)로 둠. 수치형
# 독립변수를 Sex로 둠.
t.test(Bwt ~ Sex, data = cats)
cat('-----------------')
t.test(Bwt ~ Sex, data = cats, conf.level = 0.89)
cat('-----------------')

str(sleep)
t.test(extra ~ group, data = sleep, paired = T)

cat('-----------------')
# 귀무가설 : 고양이의 몸무게는 2.6kg이다.

# One sample t-test
t.test(x = cats$Bwt, mu = 2.6)
```





































