---
title: "R 통계분석 7장 ~"
author: "BBJ"
date: "2022-08-11"
output: html_document
---

```{r setup, include=FALSE}
knitr::opts_chunk$set(echo = TRUE)
```

# 2-8장 

## 8장 x제곱-분포와 x2-검정
## 독립성검정과 적합성검정
  • 교차표를 통해 범주형으로 수집된 두 변수의 조합별 빈도 파악
  
  • 독립성 검정: independence test
    - 두 범주형 변수 간의 관련성이 모집단에서 존재하는지 검정
    
  • 적합성 검정: goodness-of-fit test
    - 두 개 이상의 범주를 갖는 범주형 변수의 범주별 비율의 분포를 관측
    - 관측된 범주별 빈도로 모집단에서 기대되는 비율 분포가 존재하는지 검정

  • *카이스퀘어 검정: chi-square test*
    • 교차표상의 응답 빈도를 바탕으로 범주형 변수 간의 관련성 검정
    • 예) 안전벨트 착용과 승객 안전 간의 관계 분석
      • 교통사고 환자의 안전벨트 착용 유무와 환자 상태를 조사한 교차표
      # 설문조사 분석할 때 자주 사용됨.
    ▪ 통계적 가설검정:
      • 귀무가설: 안전벨트 착용과 승객 안전 간에는 관련이 없다
      
      • 관측빈도: observed count
        - 실제로 관측된 값. 교차표상의 셀값
      
      • 기대빈도: expected count
        - 귀무가설이 참이라는 전제하에 우리가 기대할 수 있는 빈도
        • 기대빈도의 계산
          - 귀무가설이 참이라면 안전벨트 착용 여부와 관계없이
          - 두 집단 모두에게서 환자의 상태별 비율이 동일하게 나타날 것
      
      ▪ 카이스퀘어 분포
        • 자유도에 따라 분포의 모양이 달라지며, 대체로 오른쪽으로 긴 꼬리를 가짐
        • 제곱 분포의 자유도: 교차표를 구성하는 두 변수의 범주의 개수에 의해 결정
          - 자유도 = (행 변수의 범주의 개수 − 1) × (열 변수의 범주의 개수 − 1)
          - 자유도 = (교차표의 행 개수 − 1) × (교차표의 열 개수 − 1)
```{r}
v <- rchisq(n = 10000, df = 1)
# random variable chi-square
hist(v, col = 'orange')

x <- seq(0, 15, length = 200)
curve(dchisq(x, df = 1), 0, 15,
      col = 'red', lwd = 2, lty = 1)
curve(dchisq(x, df = 5), 0, 15,
      col = 'green', lwd = 2, lty = 1, add = T)
curve(dchisq(x, df = 10), 0, 15,
      col = 'blue', lwd = 2, lty = 1, add = T)

qchisq(p = 0.95, df = 1)
qchisq(p = 2.5, df = 1)
qchisq(p = 3.841459, df = 1)
qchisq(p = 5, df = 1, lower.tail = F)

mt <- matrix(c(1443, 151, 47, 1781, 312, 135), nrow = 3)
mt

df <- data.frame(mt)
str(df)

colnames(df) <- c('With', 'Without')
df
rownames(df) <- c('경상', '중상', '사망')

oij <- c(1443, 1781, 151, 312, 47, 135) # 관측값
eij <- c(1367, 1855.9, 196.0, 267.4, 77.1, 104.7) # 기대빈도값
cs.value <- sum((oij-eij )^2 / eij )
cs.value
```

```{r}
Titanic
class(Titanic)

tb <- margin.table(Titanic, margin = c(4,1))
class(tb)
tb

chisq.test(tb)

# 두 범주형 변수 간의 관련성의 강도를 평가하기
library(vcd)
assocstats(tb)
```




















