---
title: "2-13강 선형회귀의 이해"
author: "BBJ"
date: "2022-08-11"
output: html_document
---

```{r setup, include=FALSE}
knitr::opts_chunk$set(echo = TRUE)
```

# 2-13강 선형회귀의 이해
▪ 회귀: regression
  •‘회귀’의 사전적 의미: 되돌아감(어디로?)
  • 회귀라는 용어의 유래:
    - 프랜시스 골턴의 유전학 연구에서 유래함
    - 회귀의 법칙: the law of regression
  
  • 프랜시스 골턴의 연구:
    - 부모의 키와 자녀의 키는 유전적으로 어떤 관계가 있는가?
    - 평균으로의 회귀: regression to the mean
    
  ▪ 프랜시스 골턴의 데이터셋: GaltonFamilies
```{r}
library(HistData)
str(GaltonFamilies)

df <- GaltonFamilies


plot(df$midparentHeight, df$childHeight, pch = 19, col = adjustcolor("blue", alpha.f = 0.3))

plot(jitter(childHeight) ~ jitter(midparentHeight), 
     data = df,
     col = adjustcolor('steelblue', alpha = 0.5),
     pch = 19)
```
```{r}
plot(jitter(childHeight) ~ jitter(midparentHeight), 
     data = df,
     col = adjustcolor('steelblue', alpha = 0.5),
     pch = 19)

cor(df$midparentHeight, df$childHeight) # 0.6374, 즉 2/3 가량 : 서장훈의 아들은 키는 일반적인 사람들보다 클것이다. 하지만 서장훈만큼이나, 서장훈보다 클지는 알 수 없다? -> 소인족, 거인족이 없는 이유를 증명..?
model <- lm(childHeight ~ midparentHeight, data = df)
model
abline(model, col = "tomato", lty = 1, lwd = 3)
```

### 자녀의 성별에 따라 키의 분포도 달라지지 않을까?
```{r}
# 전체
with(df,
     plot(midparentHeight, childHeight, pch = 19,
          col = ifelse(gender == 'male', color.m, color.f)))

# 남자
color.m <- adjustcolor('steelblue', alpha.f = 0.3)
model.m <- lm(childHeight ~ midparentHeight,
              data = subset(df, gender == 'male'))
abline(model.m, col = 'blue', lty = 1, lwd =3)

# 여자
color.f <- adjustcolor('orange', alpha.f = 0.3)
model.f <- lm(childHeight ~ midparentHeight,
              data = subset(df, gender == 'female'))
abline(model.f, col = 'tomato', lty = 1, lwd =3)

```

## ▪ 회귀분석과 선형회귀: 
• 회귀분석: regression analysis
  - 독립변수와 종속변수의 관계를 잘 설명하는 회귀식을 찾는 과정
    • 선형회귀: linear regression 
      - 독립변수와 종속변수의 관계가 선형일 때
      - 선형 회귀식(직선의 방정식): 𝑦 = 𝛽 + 𝛼𝑥
      - 선형 회귀식의 절편(intercept)과 기울기(slope)를 알면
        • 독립변수와 종속변수의 관계를 설명, 또는, 예측할 수 있다.

  ▪ 선형 회귀모델: linear regression model
    • 회귀식: 𝑦 = 𝛽0 + 𝛽1𝑥
    • 잔차(residual): 실제 데이터의 값(관측값)과 회귀식의 값(예측값)과의 차이
      • 잔차 = 관측값 - 예측값
```{r}
set.seed(14)
x <- runif(n = 7, min = 0, max = 10)
y <- 3 + 2 * x + rnorm(n = 7, mean = 0, sd = 5)
round(x, 2)
round(y, 2)

model <- lm(y ~ x, data = df)
coef(model)
intercept <- coef(model)[1]
slope <- coef(model)[2]
y.hat <- intercept + slope * x
round(y.hat, 2)
r <- y - y.hat
round(r, 2)
```

  
  ▪ 모형 적합: fitting a model
    • 데이터(관측값)를 가장 잘 설명하는 선형 회귀식은?
      - 데이터 전체를 고려했을 때 잔차가 가장 작은 직선의 방정식

    • 평균절대오차: MAE, mean absolute error
    
    • 평균제곱오차: MSE, mean squared error
    
    • 제곱근 평균제곱오차: RMSE, rooted mean squared error
```{r}
x <- runif(n = 100, min = 0, max = 100)
y <- 3 * x + 5 + rnorm(100, 0, 20) # 플러스마이너스 n정도 흔들기
plot(x, y, pch = 19, col = 'skyblue')

cor(x, y)
model <- lm(y ~ x)
abline(model, col = 'tomato', lwd = 2)

summary(model)

# ----PPT 자료, 경사하강법 Gradtent Descent Method
plot(x, y, pch = 19, col = "steelblue", xlim = c(2, 10), ylim = c(5, 30))
abline(model, lwd = 2, col = "steelblue")
abline(a = intercept + 5, b = slope, lty = 2, lwd = 2, col = "orange")
abline(a = intercept - 5, b = slope, lty = 2, lwd = 2, col = "orange")
abline(a = intercept, b = slope + 1, lty = 3, lwd = 2, col = "violet")
abline(a = intercept, b = slope - 1, lty = 3, lwd = 2, col = "violet")
legend(x = 2, y = 30, lwd = 2, col = "steelblue",
legend = paste("y =", intercept, "+", slope, "* x"))
```

```{r}
x <- runif(n = 100, min = 0, max = 100)
y <- 3 * x + 5 + rnorm(100, 0, 20) # 플러스마이너스 n정도 흔들기
plot(x, y, pch = 19, col = 'skyblue')
model <- lm(y ~ x)
abline(model, col = 'tomato', lwd = 2)

abline(a = 1, b = 5, col = 'red', lwd = 1, lty = 2)
```
























