---
title: "2-15강 회귀모델의 설명력"
author: "BBJ"
date: "2022-08-12"
output: html_document
---

```{r setup, include=FALSE}
knitr::opts_chunk$set(echo = TRUE)
knitr::opts_chunk$set(warning = F)
```

## 2-15장 회귀모델의 설명력
▪ mtcars 데이터셋
  • 자동차의 연비에 대한 데이터셋(1074년): 변수 11개, 관측값 32개
    - mpg: 연비 (miles/gallon)
    - cyl: 실린더 개수
    - disp: 배기량 (cu. in.)
    - hp: 마력
    - drat: 기어비(후방 차축 비율)
    - wt: 중량 (1000 lbs)
    - qsec: ¼ 마일 시간
    - vs: 엔진 (0=V-모양, 1=straight)
    - am: 트랜스미션 (0=자동, 1=수동)
    - gear: 전방 기어의 개수
    - carb: 기화기의 개수
```{r}
df <- mtcars
str(df)
df <- mtcars[, c(1:6)] # mpg ~ wt
str(df)

plot(df, col = 'green')
cor(df)

# install.packages('corrplot')
# library(corrplot)

library(corrgram)
corrgram(df)

# 다중 회귀분석
lm(mpg ~ ., data = df)
model <- lm(mpg ~ ., data = df)
summary(model) # 귀무가설 기각 가능한 건 wt만? 0.05보다 크기 때문
# Adjusted R-squared:  0.8227 관계 높음 

# models <- lm(mpg ~ disp, wdrat + hp + wt)


library(car)
scatterplotMatrix(df, pch = 19, col = "steelblue", cex = 1.2,
regLine = list(method = lm, lwd = 2, col = "tomato"),
smooth = list(smoother = loessLine, spread = FALSE, 
lwd.smooth = 2, col.smooth = "orange"))
```

# 연습문제
  * Kaggle House Price 데이터에서
  * 다중 선형 회귀의 변수 선택을 통해
  * 최적의 독립 변수 조합을 찾아보시오.
  * 1. 전진선택법으로 찾은 조합은? R2, Adjusted R2 값은?
  * 2. 후진선택법으로 찾은 조합은? R2, Adjusted R2 값은?
```{r}
getwd()
```
```{r}
# 후진선택법
df <- read.csv('./house_price_train.csv')
# str(df)
# dim(df)
is.num <- c()
for (i in 1:80){
  is.num[i] <- is.numeric(df[, i])
}
is.num
df <- df[, is.num] # 수치형이 아닌 컬럼 제외
df <- df[, -1] # Id 컬럼을 제외
dim(df)
df <- df[complete.cases(df), ] # 결측치 행 제거
dim(df)
str(df)
model <- lm(SalePrice ~ ., data = df)
summary(model)
mod.selected <- step(model, direction = 'backward')
summary(mod.selected)

# step(lm(종속변수 ~ 설명변수, 데이터세트), scope = list(lower = ~1, upper = ~설명변수), direction = "변수선택방법 : "forward", "backward", "both"")

# 전진선택법은 컬럼 명들 일일이 입력해야 함?
```
  
## ▪ 더미변수를 이용한 회귀분석
  • 회귀분석을 위한 변수가 연속형 변수가 아닐 때
    - 더미변수로 변환하여 회귀분석을 할 수 있음
  • 더미변수: dummy variable
    - 어떤 속성(또는 사건)이 존재할 경우 값을 1로, 존재하지 않으면 0으로 인코딩
  • lm() 함수는 독립변수가 범주형 변수이면 자동으로 더미 변수로 변환한 후 회귀분석을 수행함
```{r}
df <- InsectSprays
summary(df)
lm(count ~ spray, data = df) # count는 수치형인데, spray는 팩터
model <- (lm(count ~ spray, data = df))
summary(model)
contrasts(df$spray) # 더미 변수로 변환했음을 알 수 있음.

df <- mtcars[, 1:6]
str(df)

df$cyl <- factor(df$cyl)
head(df)
table(df$cyl)

lm(mpg ~., data = df)
model <- lm(mpg ~., data = df)
summary(model)
```




























