---
title: "Untitled"
author: "BBJ"
date: "2022-08-16"
output: html_document
---

```{r setup, include=FALSE}
knitr::opts_chunk$set(echo = TRUE)
```

## ▪ 혼동 행렬: Confusion Matrix
  • 이진 분류기의 분류 결과를 2 × 2 행렬로 표시한 행렬
  • 이진 분류기가 분류(예측)할 때, 얼마나 많이 헷갈렸는가를 나타냄

```{r}
# 팔머스펭귄데이터로 결측치 제거
library(palmerpenguins)
pg <- penguins
pg <- pg[complete.cases(pg), -8]
str(pg)
dim(pg)

# 이항 로지스틱 회귀분석
pg$is.adelie <- factor(
  ifelse(pg$species == 'Adelie', 'YES', 'NO'))
barplot(table(pg$is.adelie))

str(pg)
pg <- pg[, -1]
str(pg)

model <- glm(is.adelie ~ ., data = pg,
             family = binomial(link = "logit"))
summary(model)
# predict(model)

model$fitted
pg$pred <- factor(ifelse(
  model$fitted.values > 0.5, "Yes", "No"))
table(pg$is.adelie, pg$pred)
```

```{r}
# 버지니카인가, 아닌가? 이항 로지스틱 회귀분석

df <- iris
df$Species <- factor(ifelse(
  df$Species == "virginica", "Yes", "No")) # 실제값

model <- glm(Species ~ ., data = df,
             family = binomial(link = "logit"))
summary(model)

df$pred <- factor(ifelse(
  model$fitted.values > 0.5, "Yes", "No")) # 예측값

tab <- table(df$Species, df$pred)
tab

TP <- tab[2, 2] # True, Positive
TN <- tab[1, 1]
FP <- tab[2, 1]
FN <- tab[1, 2] # False, Negative

# 분류 모델의 성능 평가 지표: Evaluation Metric
accuracy <- (TP + TN) / (TP + TN + FP + FN) # 정확도
accuracy

precision <- TP / (TP + FP) # 정밀도

recall <- TP / (TP + FN) # 재현율

F1.score <- (2 X precision) / (precision + recall)# 정밀도와 재현율의 조화평균

# install.packages("pROC")
library(pROC)
roc(Species ~ model$fitted.values, data = df,
    plot = TRUE, main = "ROC CURVE", col = "tomato")
```

## 베이즈 정리의 확률 해석:
  • 확률은 사건의 발생에 대한 기대치의 계산과, 실제로 그것이 발생할 것으로 기대되는 가능성 간의 비율이다.
  • 즉, 과거의 데이터를 보면 미래를 예측할 수 있다.

  • 빈도주의와 베이즈주의: Frequentism .vs. Bayesianism
    - 로널드 피셔 .vs. 토마스 베이즈
    - 동전 던지기를 해서 연속으로 열 번 앞면이 나온 후에
  • 다시 그 동전을 던졌을 때 앞면이 나올 확률은?
    - 내일 아침에 해가 동쪽에서 뜰까, 서쪽에서 뜰까?


- 전체 표본공간을 100%으로 봤을 때 A/B/C/D 순으로 20%/40%/30%/10%로 분할된다.
- (A)0.2 X 0.04 + (B)0.4 X 0.02 + (C)0.3 X 0.01 + (D)0.1 X 0.05 => 0.008 + 0.008 + 0.003 + 0.005 = 0.024%이다.
```{r}
prior <- c(0.2, 0.4, 0.3, 0.1) # 생산비율
cond <- c(4, 2, 1, 5) / 100 # 라인 별 불량률
tot <- prior * cond ;tot # 불량이 각 라인에서 발생할 확률
sum(tot)
```

# • 반복측정 분산분석을 위한 포뮬러 형식:
- 반복측정 일원 분산분석: y ~ W + Error(Subject/W)
- 반복측정 이원 분산분석: y ~ B * W + Error(Subject/W)
    - W: 집단 내 요인, B: 집단 간 요인
    - Subject: 각 측정 대상에 대한 식별자 변수

```{r}
# install.packages('HH')
library(HH)

# install.packages('faraway')
library(faraway)
str(sexab)

ancova(ptsd ~ cpa + csa, data = sexab)



```
















