---
title: "3-1장 데이터 시각화"
format: html
editor: visual
---

▪ 정보의 저장과 전송 : 정보량의 측정

    • 클로드 섀넌의 공식: 𝐼(𝑥) = − log2 𝑝(𝑥)
      - 세상에서 가장 중요한 공식 중 하나: 디지털 정보 통신의 시대를 연 공식.

    • 정보의 용량은 어떤 사건 𝑥가 발생할 확률 𝑝(𝑥)로 결정할 수 있다.
      - 내일 아침에 해가 동쪽에서 뜰 것이다: 정보량이 매우 적음.
      - 내일 아침에 해가 서쪽에서 뜰 것이다: 정보량이 매우 많음.

### 데이터를 이해하는 방법 :

    • 기술적 통계 : Descriptive Statistics

      - 측정이나 실험을 통해 수집한 데이터를 정리, 요약, 해석, 표현하는 방법
      - 평균(mean), 중앙값(median), 사분위값(quartile), 백분위값(percentile)
      - 분산(variation), 표준편차(standard deviation)

    • 추론적 통계 : Inferential Statistics

      - 수집한 데이터를 기반으로 미래를 추론하고 예측하는 데 사용하는 방법
      - 모집단(population)과 표본조사(sampling)
      - 추정(estimation)과 가설검정(testing hypothesis)

▪ 앤스콤의 4중주 : Anscombe's Quartet

      • 데이터 시각화는 기술적 통계로는 알 수 없는 정보를 볼 수 있다.

▪ 데이터사우루스 : Datasaurus

      • 기술적 통계를 믿지 말고, 데이터를 시각화해라! (by Alberto Cairo)

▪ tidyverse와 ggplot2

      • tidyverse: 해들리 위컴이 모아 놓은 데이터 과학을 위한 R 패키지들
      • ggplot2: tidyverse의 세계에서 시각화를 담당하는 패키지

```{r}
library(tidyverse)
# str(diamonds)
# str(mpg)

# Anscombe's Quartet
anscombe
ans <- anscombe
mean(ans$x1)
mean(ans$x2)
mean(ans$x3)
mean(ans$x4)

mean(ans$y1)
mean(ans$y2)
mean(ans$y3)
mean(ans$y4)

# 상관계수
cor(ans$x1, ans$y1)
cor(ans$x2, ans$y2)
cor(ans$x3, ans$y3)
cor(ans$x4, ans$y4)

# 선형회귀
lm(y1 ~ x1, data = ans)
lm(y2 ~ x2, data = ans)
lm(y3 ~ x3, data = ans)
lm(y4 ~ x4, data = ans)
# ==> 기술적 통계로 보면 전부 비슷한 수치

# 시각화
par(mfrow = c(2,2))
plot(ans$x1, ans$y1, col = 'orange', pch = 19)
abline(lm(y1 ~ x1, data = ans), col = "tomato")

plot(ans$x2, ans$y2, col = 'orange', pch = 19)
abline(lm(y2 ~ x2, data = ans), col = "tomato")

plot(ans$x3, ans$y3, col = 'orange', pch = 19)
abline(lm(y3 ~ x3, data = ans), col = "tomato")

plot(ans$x4, ans$y4, col = 'orange', pch = 19)
abline(lm(y4 ~ x4, data = ans), col = "tomato")
par(mfrow = c(1,1))
# ==> 시각화하면 전혀 다른 모습
```

### ggplot

```{r}
p <- ggplot(data = mpg, mapping = aes(x = displ, y = hwy)) + 
  geom_point()
p

# 버블 차트, 색생과 크기, 모양, 투명도로 정보의 차이 시각화
p + geom_point(mapping = aes(color = class, size = class, shape = class, alpha = 0.3))

table(mpg$class)
```
